【裁判字號】    90,上訴,1050
【裁判日期】    900905
【裁判案由】    重傷害
【裁判全文】
臺灣高等法院臺中分院刑事判決                    九十年度上訴字第一○五○號
    上  訴  人
    即  被  告  丁○○
    指定辯護人  本院公設辯護人 丙○○
右上訴人因重傷害案件，不服臺灣彰化地方法院九十年度訴字第一九八號中華民國九
十年五月九日第一審判決（起訴案號：臺灣彰化地方法院檢察署八十九年度偵字第七
七六三號），提起上訴，本院判決如左：
      主  文
上訴駁回。
    事  實
一、丁○○與陳榮安（現役軍人，另由臺灣彰化地方法院檢察署檢察官為不起訴處分
    後移送軍法機關偵辦）二人於民國（以下同）八十九年七月三十一日四時許，在
    彰化縣二林鎮○○路「三大超市」附設撞球場打撞球時，因遭吳俊澤之干擾、挑
    釁，丁○○與陳榮安二人竟基於重傷害之犯意聯絡，分持撞球桿毆擊吳俊澤頭部
    、背部及臀部數下，嗣吳俊澤頭部遭重擊昏迷倒地，丁○○、陳榮安二人始罷手
    離去，吳俊澤因而受有腦震盪、腦挫傷、頭部左頂部有八乘一乘一公分裂傷、右
    頂部有七乘一乘一公分裂傷各一處、右背部及右臀部各有一處瘀青、右手肘部有
    一乘零點二乘零點二公分裂傷等傷害，送醫時其昏迷指數達六分，經急救至同年
    八月九日病情隱定後始出院而未致重傷。另警於八十九年七月三十一日獲報至現
    場扣得現場錄影帶一捲及撞球桿三枝。
二、案經被害人吳俊澤（吳俊澤於八十九年九月十一日因生前溺水窒息死亡）之父甲
    ○○訴由臺灣彰化地方法院檢察署檢察官偵查起訴。
    理  由
一、右揭事實，業據上訴人即被告丁○○迭於警訊、偵查、原審法院及本院審理中坦
    承不諱，核與同案之陳榮安所供及證人即前開撞球場員工何東興在警訊中之證述
    情節相符，復查被害人吳俊澤受傷部位係在頭部，除頭部有裂傷外，尚有腦挫傷
    及腦震盪之傷勢，且其先被送至彰化基督教醫院（下稱彰基醫院）二林分院，嗣
    再被轉送至彰基醫院時，昏迷指數僅六分，已達半昏迷到達昏迷狀態，嗣經醫急
    救始回復幾與常人無異之事實，業據證人即彰基醫院主治醫師戊○○在偵查及本
    院審理中證述綦詳，復有診斷書二紙及吳俊澤病歷一份附卷可稽，而本院當庭勘
    驗扣案之撞球桿，已呈嚴重折損斷裂，足證被告丁○○二人出手之重；另原審法
    院當庭勘驗現場錄影帶內容：被害人吳俊澤先行挑釁、毆打被告，被告與陳榮安
    即共同持球桿揮擊毆打被害人，被害人經受毆倒地後，被告尚繼續揮擊被害人，
    雖因鏡頭角度及影帶畫質問題，致不能確定被告揮擊球桿有無觸及被害人頭部，
    惟被告毆擊被害人處，係在其頸、肩部位殆無疑義，有原審法院勘驗筆錄可稽，
    衡情以球桿之長、且所毆擊之部位又係人身重大部位之頭部附近，被告縱無直接
    揮及被害人頭部，亦足見其有重傷害之犯意，及有可預見其等毆擊被害人頭部有
    致其受有重大不治或難治之可能，被告與陳榮安有重傷害之故意應可認定。另本
    件雖係被害人先行挑釁、出手毆打被告，惟被害人僅隻身一人，且係以徒手毆打
    被告一節，亦據上開錄影帶內容可證，以當時被告與陳榮安有二人且均手持撞球
    桿之勢，復已將被害人擊倒於地，實無緊接亂棒繼續毆打被害人之必要，是被告
    無成立正當防衛之餘地，併予敘明。且被告等二人見被害人吳俊澤倒地後即行離
    去，且雙方又無深仇大恨，應無置被害人於死之犯意，被害人之父即告訴人甲○
    ○於本院審理中指稱被告等有殺人之犯意，尚有誤會，此外復有翻拍現場錄影帶
    照片六張、錄影帶一捲及撞球桿三枝在卷可稽，其犯行已堪認定。
二、核上訴人即被告丁○○所為，係犯刑法第二百七十八條第一項、第三項之使人重
    傷未遂罪。其與陳榮安間有犯意之聯絡及行為之分擔，應論以共同正犯。被告雖
    以著手重傷行為之實施，惟未生重傷之結果，其犯罪尚屬未遂，依刑法第二十六
    條前段之規定，按既遂犯之刑度減輕其刑，原審法院因而適用刑法第二十八條、
    第二百七十八條第一項、第三項、第二十六條前段之規定並審酌本件係被害人先
    行挑釁而起、被告犯罪之動機、目的、手段、所生之危害、未與告訴人達成和解
    及犯罪後坦承犯行之態度等一切情狀，量處有期徒刑貳年柒月。並以扣案之錄影
    帶一捲、球桿三枝，均非屬被告所有，亦非違禁物品，而不諭知沒收，附此敘明
    。認事用法俱無不合，量刑亦稱妥適，被告上訴意旨以量刑太重，而空言指摘原
    判決不當，並無可取，為無理由，應予駁回。
據上論結，應依刑事訴訟法第三百六十八條，判決如主文。
本案經檢察官乙○○到庭執行職務。
中      華      民      國     九十      年      九       月     五     日
                                 臺灣高等法院臺中分院刑事第四庭
                       審判長法  官  洪  耀  宗
                                             法  官  江  德  千
                                             法  官  劉  登  俊
右正本證明與原本無異。
如不服本判決應於收受送達後十日內向本院提出上訴書狀，其未敘述上訴之理由者並
得於提起上訴後十日內向本院補提理由書（均須按他造當事人之人數附繕本）。
                                             書記官  林  水  濱
中      華      民      國     九十      年      九       月     五     日
附錄
刑法第二百七十八條
使人受重傷者，處五年以上十二年以下有期徒刑。
犯前項之罪因而致人於死者，處無期徒刑或七年以上有期徒刑。
第一項之未遂犯之。
                                                                        Ｆ


司法院資訊處製作；財團法人民間司法改革基金會備份。
